【裁判字號】    96,訴,443
【裁判日期】    970318
【裁判案由】    給付不當得利
【裁判全文】
臺灣雲林地方法院民事判決               96年度訴字第443號
原      告  戊○○
法定代理人  己○○
訴訟代理人  劉豐州    律師
複  代理人  庚○○
被      告  乙○○○
            丁○○○
            丙○○
            甲○○
共      同
訴訟代理人  林進榮    律師
上列當事人間請求給付不當得利事件，本院於民國九十七年三月
四日言詞辯論終結，判決如下：
    主      文
被告乙○○○應給付原告新台幣陸拾玖萬壹仟壹佰捌拾捌元，及
自民國九十六年十月二十三日起至清償日止，按年利率百分之五
計算之利息，並自民國九十六年一月一日起至交還坐落雲林縣北
港鎮○○段九七三、九七四地號土地之日止，按月給付原告相當
租金之利益新台幣壹萬壹仟貳佰肆拾肆元。
被告丁○○○應給付原告新台幣陸拾壹萬捌仟壹佰玖拾壹元，及
自民國九十六年十月二十三日起至清償日止，按年利率百分之五
計算之利息，並自民國九十六年一月一日起至交還同上段九三六
、九三六－一、九三七、九三八、九三八－一地號土地之日止，
按月給付原告相當租金之利益新台幣壹萬零壹拾捌元。
被告丙○○應給付原告新台幣壹拾伍萬柒仟壹佰柒拾玖元，及自
民國九十六年十月二十三日起至清償日止，按年利率百分之五計
算之利息，並自民國九十六年一月一日起至交還同上段九六九地
號土地之日止，按月給付原告相當租金之利益新台幣貳仟壹佰
拾元。
被告甲○○應給付原告新台幣拾肆萬伍仟捌佰捌拾元，及自
民國九十六年十月二十三日起至清償日止，按年利率百分之五計
算之利息，並自民國九十六年一月一日起至交還同上段九三四、
九三五、九七六地號土地之日止，按月給付原告相當租金之利益
新台幣伍仟柒佰肆拾肆元。
原告其餘之訴駁回。
訴訟費用由被告乙○○○負擔新台幣壹萬零玖佰零肆元、由被告
丁○○○負擔新台幣玖仟柒佰伍拾柒元、由被告丙○○負擔新台
幣貳仟伍佰捌拾元、由被告甲○○負擔新台幣伍仟肆佰伍拾貳
元；餘由原告負擔。
本判決第一項於原告以新台幣貳拾萬元供擔保後，得假執行；
但被告乙○○○如於假執行程序終結前，以新台幣陸拾玖萬壹仟
壹佰捌拾捌元為原告預供擔保後，得免為假執行。
本判決第二項於原告以新台幣貳拾壹萬元供擔保後，得假執行；
但被告丁○○○如於假執行程序終結前，以新台幣陸拾壹萬捌仟
壹佰玖拾壹元為原告預供擔保後，得免為假執行。
本判決第三項於原告以新台幣陸萬元供擔保後，得假執行；但被
告丙○○如於假執行程序終結前，以新台幣壹拾伍萬柒仟壹佰柒
拾玖元為原告預供擔保後，得免為假執行。
本判決第四項於原告以新台幣壹拾貳萬元，得假執行；但被告甲○○如於假執行程序終結前，以新台幣拾肆萬伍仟捌佰捌拾
元為原告預供擔保後，得免為假執行。
原告其餘假執行之聲請駁回。
    事實及理由
壹、原告主張：
  一先位之訴部分
    (一)緣坐落雲林縣北港鎮○○段934 （面積54.88 平方公尺）
      、935 （面積54.88 平方公尺）、936 （面積41.06 平方
      公尺）、936 －1 （面積11.96 平方公尺）、937 （面積
      71.46 平方公尺）、938 （面積91.58 平方公尺）、938
      －1 （面積43.03 平方公尺）、969 （面積106.49平方公
      尺）、973 （面積123.92平方公尺）、974 （面積166.88
      平方公尺）、976 （面積39.28 平方公尺）地號等11筆土
      地為其所有。又上揭土地中之934 、935 、936 、936 －
      1 、937 、974 、976 地號等7 筆土地位於雲林縣北港鎮
      ○○路段，係北港鎮商圈之一，為香客前往朝天宮進香常
      經之道路，附近並有市場，生活機能佳，商業交易熱絡；
      至其餘938 、938 －1 、969 、973 等4 筆土地則緊臨同
      鎮○○街○○街雖不如民生路市況繁榮，然其四周亦係蓋
      滿建物之住宅區，且距北港鎮最熱鬧之朝天宮商圈亦僅約
      600 餘公尺，生活機能極佳。再者上揭土地中之934 、93
      5 、936 、936 －1 、937 、938 、938 －1 、973 、97
      4 、976 地號等10筆土地於民國89年7 月、93年1 月、96
      年1 月之申報地價依序為新台幣（下同）15,840元、11,7
      60元、9,280 元；另筆969 地號土地於上揭三年度之申報
      地價則分別為8,400 元、7,040 元、4,800 元。詎上揭11
      筆土地其中同段973 、974 地號等二筆土地為被告乙○○○之建物所占用，同段936 、936 －1 、937 、938 、93
      8 －1 地號等五筆土地為被告丁○○○之建物占用，同段
      969 地號土地為被告丙○○之建物占用，同段934 、935
      、976 地號等三筆土地則為被告甲○○之建物所占用。惟
      被告等占用其上揭土地並無合法權源，顯受有相當於租金
      之利益，致其受有損害，為此爰依民法第179 條規定提起
      本訴，請求被告分別按渠等所占用土地面積，並依上揭各
      筆土地申報地價之百分之八計算五年內相當於租金之利益
      返還予其。
    (二)被告等應返還不當得利數額之計算：
      1.被告乙○○○部分：
        乙○○○占用之上開973 、974 地號等二筆土地面積合
        計為290.8 平方公尺，故自92年1 月1 日起至95年12月
        31日止，以上揭二筆土地之申報地價百分之八計算，乙○○○應給付其相當於租金之利益為1,189,256 元【計
        算式：15,840×290.8 ×8%（此部分為92年度）＋11,7
        60×290.8 ×8%×3 （此部分為93至95年度）＝1,189,
        256 】，經扣除之前已給付之20,000元，尚應給付其1,
        169,256 元。另自96年1 月1 日起至返還所占用土地之
        日止，應按月給付其17,991元【計算式：9,280 ×290.
        8 ×8%÷12＝17,991】。
      2.被告丁○○○部分：
        丁○○○占用之上開936 、936 －1 、937 、938 、93
        8 －1 地號等五筆土地面積合計為259.09平方公尺，故
        自92年1 月1 日起至95年12月31日止，以上揭五筆土地
        之申報地價百分之八計算，丁○○○應給付其相當於租
        金之利益為1,059,575 元【計算式：15,840×259.09×
        8%（此部分為92年度）＋11,760×259.09×8%×3 （此
        部分為93至95年度）＝1,059,575 】，經扣除之前已給
        付之20,000元，尚應給付其1,039,575 元。另自96年1
        月1 日起至返還所占用土地之日止，應按月給付其16,0
        29元【計算式：9,280 ×259.09×8%÷12＝16,029】。
      3.被告丙○○部分：
        丙○○占用之上開969 地號土地面積為106.49平方公尺
        ，故自92年1 月1 日起至95年12月31日止，以該筆土地
        之申報地價百分之八計算，丙○○應給付其相當於租金
        之利益為251,487 元【計算式：8,400 ×106.49×8%（
        此部分為92年度）＋7,040 ×106.49×8%×3 （此部分
        為93至95年度）＝251,487 】。另自96年1 月1 日起至
        返還所占用土地之日止，應按月給付其3,408 元【計算
        式：4,800 ×106.49×8%÷12＝3,408 】。
      4.被告甲○○部分：
        甲○○占用之上開934 、935 、976 地號三筆土地面積
        合計為148.54平方公尺，故自92年1 月1 日起至95年12
        月31日止，以上開三筆土地申報地價百分之八計算，甲○○應給付其相當於租金之利益為607,467 元【計算式
        ：15,840×148.54×8%（此部分為92年度）＋11,760×
        148.54×8%×3 （此部分為93至95年度）＝607,467 】
        ，經扣除之前已給付之20,000元，尚應給付其587,469
        元。另自96年1 月1 日起至返還所占用土地之日止，應
        按月給付其9,190 元【計算式：9,280 ×148.54×8%÷
        12＝9,190 】。
    (三)先位聲明：
      1.被告乙○○○應給付其1,169,256 元及自起訴狀繕本送
        達翌日起至清償日止，按年利率百分之五計算之利息，
        暨自96年1 月1 日起至交還同段973 、974 地號等二筆
        土地之日止，按月給付其17,991元之相當租金之利益。
      2.被告丁○○○應給付其1,039,575 元及自起訴狀繕本送
        達翌日起至清償日止，按年利率百分之五計算之利息，
        暨自96年1 月1 日起至交還同段936 、936 －1 、937
        、938 、938 －1 地號等五筆土地之日止，按月給付其
        16,029元之相當租金之利益。
      3.被告丙○○應給付其251,487 元及自起訴狀繕本送達翌
        日起至清償日止，按年利率百分之五計算之利息，暨自
        96年1 月1 日起至交還同段969 地號土地之日止，按月
        給付其3,408 元之相當租金之利益。
      4.被告甲○○應給付其587,469 元及自起訴狀繕本送達翌
        日起至清償日止，按年利率百分之五計算之利息，暨自
        96年1 月1 日起至交還同段934 、935 、976 地號等三
        筆土地之日止，按月給付其9,190 元之相當租金之利益
        。
      5.並請准其提供擔保而為假執行之宣告。
    (四)對被告抗辯之陳述：
      被告於97年1 月4 日提出之書狀所檢附之收據，乃被告主
      動向其繳納土地使用補償金，由其經手人所簽發，且其於
      當時將收據中之「租金」字樣刪除，被告並無異議，可知
      該等款項並非租金。被告主張上開收據所示之款項係租金
      ，且雙方間有不定期租賃關係云云，實無理由。
  二追加備位之訴部分：
    (一)倘  鈞院認雙方間有租賃關係，謹將原起訴之不當得利請
      求權，變更為民法第421 條所定之租金請求權，請求被告
      給付最近五年之「租金」，並依同法第442 條規定表示調
      整租金。
    (二)有關給付租金部分：
      1.被告乙○○○已自認同段973 、974 地號等二筆土地之
        十年租金為896,312 元，則五年之租金為448,156 元，
        經抵充已給付之20,000元，尚應給付428,156 元。
      2.被告丁○○○已自認同段936 、936 －1 、937 、938
        、938 －1 地號等五筆土地之十年租金為921,660 元，
        則五年之租金為418,936 元，經抵充已給付之20,000元
        ，尚應給付398,936 元。
      3.被告丙○○已自認同段969 地號土地之十年租金為250,
        000 元，則五年之租金為125,000 元。
      4.被告甲○○已自認同段934 、935 、976 地號等三筆土
        地之十年租金為646,120 元，則五年之租金為293,690
        元，經抵充已給付之20,000元，尚應給付273,690 元。
    (三)有關調整租金部分：
      1.被告乙○○○所占用之前揭973 、974 地號土地面積共
        有290.8 平方公尺，而其交付之年租金約為89,631元，
        以上開土地96年度申報地價2,698,624 元計算，其交付
        之年租金約僅為上揭土地96年度申報地價之3.3%。
      2.被告丁○○○所占用之前揭936 、936 －1 、937 、93
        8 、938 －1 地號土地面積共有259.09平方公尺，而其
        所交付之年租金約為83,787元，以上開土地96年度申報
        地價2,404,355 元計算，其所交付之年租金約僅為上揭
        土地96年度申報地價之3.4%。
      3.被告丙○○占用之前揭969 地號土地面積為106.49平方
        公尺，而其所交付之年租金約為25,000元，以上開土地
        96年度申報地價511,152 元計算，其所交付之年租金約
        僅為上揭地號土地96年度申報地價之4.8%。
      4.被告甲○○所占用之前揭934 、935 、976 地號等三筆
        土地面積共有148.54平方公尺，而其交付之年租金約為
        58,738元，以上開土地96年度申報地價1,378,451 元計
        算，其所交付之年租金約僅為上揭土地96年度申報地價
        之4.3%。
      5.上揭11筆土地臨近雲林縣北港鎮朝天宮商圈，市況繁榮
        ，生活機能極佳，而其每年就上揭土地所繳交之地價稅
        ，已達最高稅率5.5%。相較之下，被告前所繳交之租金
        顯有過低情事，爰請斟酌上述土地之經濟價值，被告所
        受利益，以及其之每年稅賦負擔等情，將上揭土地租金
        調整為按96年度申報地價8%計算。
        計算式：
        (1)被告乙○○○部分：
          9,280 ×290.8 ×8%÷12＝17,991元。
        (2)被告丁○○○部分：
          9,280 ×259.09×8%÷12＝16,029元。
        (3)被告丙○○部分：
          4,800 ×106.49×8%÷12＝3,408 元。
        (4)被告甲○○部分：
          9,280 ×148.54×8%÷12＝9,190 元。
    (四)備位聲明：
      1.被告乙○○○應給付原告428,156 元，及自97年1 月18
        日起至清償日止，按年利率百分之五計算之利息。
      2.被告乙○○○向原告所承租之同段973 、974 地號等二
        筆土地之租金，准自97年1 月18日起，調整為每月17,9
        91元。
      3.被告丁○○○應給付原告398,936 元，及自97年1 月18
        日起至清償日止，按年利率百分之五計算之利息。
      4.被告丁○○○向原告所承租之同段936 、936 －1 、93
        7 、938 、938 －1 地號等五筆土地之租金，准自97年
        1 月18日起，調整為每月16,029元。
      5.被告丙○○應給付原告125,000 元，及自97年1 月18日
        起至清償日止，按年利率百分之五計算之利息。
      6.被告丙○○向原告所承租之同段969 地號土地之租金，
        准自97年1 月18日起，調整為每月3,408 元。
      7.被告甲○○應給付原告273,690 元，及自97年1 月18日
        起至清償日止，按年利率百分之五計算之利息。
      8.被告甲○○向原告所承租之同段934 、935 、976 地號
        等三筆土地之租金，准自97年1 月18日起，調整為每月
        9,190 元。
      9.第一、三、五、七項並請准其提供擔保而為假執行之宣
        告。
貳、被告則辯以：
  一上揭11筆土地固為原告所有，但自58年起至71年底止即為訴
    外人張東海向原告所承租使用，71年底張東海將上開租賃權
    讓與被告乙○○○、丙○○、甲○○及訴外人張文讚等人（
    按被告乙○○○為張東海之媳、訴外人張文讚為張東海之三
    子、被告丙○○為張東海之孫、被告甲○○為張東海之四子
    ），經渠等將租賃權讓與通知原告，亦得到原告之同意，故
    自72年起續由被告乙○○○、丙○○、甲○○及訴外人張文
    讚等人分別向原告承租上開土地使用迄今；而張東海當初與
    原告約定使用上開土地之代價，係以添香油錢方式交付，長
    久已來均係以土地補償金名義給付，嗣後因土地價格飆漲，
    原告即再拒收渠等所繳付之租金，迄至96年3 月7 日原告乃
    以存證信函要求渠等一次支付最近五年之租金，經渠等先給
    付部分租金，並回函表示給付標準不明，且原告逕自要求爾
    後租金以申報地價7%核算租金，有違民法規範意旨，因之渠
    等乃要求原告提出租金計算標準，惟原告迄仍未提出。又渠
    等使用前揭11筆土地之權源，係來自與原告之租賃契約，該
    租約已延續百年之久，已成為不定期限租約，原告並未依法
    終止租約，渠等使用上揭土地並非無法律上原因。從而，原
    告提起本訴，自無理由。
  二又被告乙○○○向原告承租上揭11筆土地中之973 及974 地
    號土地，並於其上建有興南街1 號（基地973 地號）及民生
    路48號（基地974 地號）之房屋使用，有原告開立72年至81
    年共計10年之給付土地使用補償金收據為憑：訴外人張文讚
    則向原告承租936 、936 －1 、937 、938 、938 －1 地號
    土地，並於其上建有民生路44號（基地936 、936 －1 地號
    ）、民生路46號（基地937 地號）及興南街2 號（基地938
    、938 －1 地號）之房屋使用，有原告開立72年至82年共計
    11年之給付土地使用補償金收據為憑，上開收據上所謂土地
    使用補償金係指基地租賃之租金，原告既將上揭五筆土地交
    與張文讚使用，張文讚並給付該地租賃之租金與原告，則原
    告與張文讚間應成立租地建屋契約，嗣因張文讚於94年7 月
    4 日死亡，被告丁○○○為其繼承人，依法繼承該租地建屋
    契約，則被告丁○○○基於繼承關係占用上揭5 筆土地即有
    正當權源；被告丙○○向原告承租969 地號土地，並於其上
    建有興南街9 號之房屋使用，有原告開立72年至81年共計10
    年之給付土地使用補償金收據為憑；被告甲○○向原告承租
    系爭934 、935 及976 地號土地，並於其上建有民生路40號
    （基地934 地號）、42號（基地935 地號）及52號（基地97
    6 地號）之房屋使用，有原告開立72年至82年共計11年之給
    付土地使用補償金收據為憑；96年間被告張陳素媚又寄給原
    告地租2 萬元及32,097元、被告丁○○○寄給地租2 萬元及
    24,043元、被告甲○○寄給地租2 萬元及13,785元，足見渠
    等已向原告繳納數年租地租金。
  三渠等於83年向原告一次繳納11年之土地租金後，本欲向原告
    續繳租金，惟其經手人蔡瑞祥竟以上揭土地擬出售為由拒收
    迄今，按雙方就上揭土地既成立不定期限租賃之租地建屋契
    約，且原告亦未聲請法院增加租金，則渠等得以83年一次繳
    納11年之土地租金為標準，向原告續繳租金，原告依法不得
    拒收，亦即被告乙○○○一次繳10年租金共計896,312 元，
    每月租金為7,469 元；被告丙○○一次繳10年租金共計250,
    000 元，每月租金為2,083 元；被告丁○○○一次繳11年租
    金共計921,660 元，每月租金為6,982 元；被告甲○○一次
    繳11年租金共計646,120 元，每月租金為4,894 元；則原告
    起訴請求按申報地價8 ％計算相當於租金之不當得利云云，
    亦無理由，不應准許。
  四渠等均有向原告繳納地租，且原告簽發之給付土地使用補償
    金收據，係渠等使用上揭土地之對價，不問其名稱為何，皆
    為租賃，最高法院46年台上字第519 號判例可供參照，因雙
    方並未以書面訂立不動產之租約，故雙方就系爭土地應成立
    不定期限租賃之租地建屋契約，均已如前述，則原告主張渠
    等無權占有系爭土地，並請求渠等給付相當於租金之不當得
    利，即無理由，應予駁回。
  五原告主張以苓雅郵局第36號存證信函催告渠等於文到10日內
    給付最近5 年之租金，逾期即併以該函為終止租約之意思表
    示，不另通知，因渠等均未於期限內付清租金，故雙方之租
    約已終止，認先位之訴部分仍有理由云云；絕非事實，渠等
    均否認之。蓋該存證信函說明欄第三點記稱，本件催告係依
    渠等之主張而為，原告不承認與渠等間有不定期租賃關係云
    云；按原告既不承認雙方間有不定期租賃關係，自不能催告
    渠等應給付最近5 年之「租金」，是該函之催告不生效力，
    原告併以該函為終止租約之意思表示，亦屬無效，故先位之
    訴仍全無理由；退而言之，縱認該函已生終止效力，其先位
    之訴仍屬無理由，應予駁回，蓋原告起訴前並未依法終止不
    定期租約，渠等占有上揭土地即屬有合法權源，原告起訴後
    若終止租約，仍應認其起訴為不合法。
  六原告於97年1 月11日追加備位之訴，請求渠等給付最近五年
    之租金及調整租金，渠等均不同意原告之追加，蓋先位之訴
    ，其請求之基礎事實為無權占有，備位之訴，其請求之基礎
    事實則為租賃，兩者基礎事實並不同一；且備位之訴，甚礙
    渠等之防禦及訴訟之終結，故不應准許原告追加備位之訴，
    而應將備位之訴駁回；又  鈞院若准原告追加備位之訴，因
    原告指稱上揭土地甚為繁榮，請求將渠等之租金調整為依上
    揭土地96年申報地價之8%計算云云；亦非事實，渠等均否認
    之，故原告請求調漲渠等租金不應准許，渠等同意以97年1
    月4 日答辯狀(二)第4 頁所載給付年租金之標準，按月給付原
    告系爭土地之租金。
  七聲明：駁回原告之訴；如受不利判決，請准提供擔保免為假
    執行。
、程序方面：
    按訴狀送達後，原告不得將原訴變更或追加他訴，民事訴訟
    法第255 條第1 項前段定有明文。經查，原告起訴本依「不
    當得利法律關係」請求被告給付無權占用本案上開11筆土地
    所獲得相當於租金之利益；嗣於97年1 月14日具狀聲明追加
    預備依民法第421 條所定之租金請求權，請求被告給付最近
    五年之「租金」，並依同法第442 條規定表示調整租金。上
    揭二者請求之基礎事實既有差異，且為被告所不同意，復無
    同條第1 項但書及第2 項情形，揆諸首揭說明，本件原告所
    為訴之追加，於法尚有未合，不應准許。
肆、兩造不爭執之事實：
  一坐落雲林縣北港鎮○○段934 （面積54.88 平方公尺）、93
    5 （面積54.88 平方公尺）、936 （面積41.06 平方公尺）
    、936 －1 （面積11.96 平方公尺）、937 （面積71.46 平
    方公尺）、938 （面積91.58 平方公尺）、938 －1 （面積
    43.03 平方公尺）、969 （面積106.49平方公尺）、973 （
    面積123.92平方公尺）、974 （面積166.88平方公尺）、97
    6 （面積39.28 平方公尺）地號等11筆土地（下稱系爭土地
    ）為原告所有。
  二上揭土地中之同段973 、974 地號等兩筆土地為被告乙○○○之建物所占用。同段936 、936 －1 、937 、938 、938
    －1 地號等五筆土地則為被告丁○○○之建物所占用。同段
    969 地號土地為被告丙○○之建物所占用。同段934 、935
    、976 地號等三筆土地則為被告甲○○之建物所占用。
  三上揭土地中之934 、935 、936 、936 －1 、937 、938 、
    938 －1 、973 、974 、976 地號等10筆土地於89年7 月、
    93年1 月、96年1 月之申報地價依序為15,840元、11,760元
    、9,280 元；另筆969 地號土地於上揭三年度之申報地價則
    分別為8,400 元、7,040 元、4,800 元。
  四被告乙○○○、丁○○○、甲○○於96年6 月間分別給付原
    告二萬元。同年10間被告乙○○○又給付原告32,097元，丁○○○給付原告24,043元、甲○○給付原告13,785元。
伍、得心證之理由：
    本案之爭點在於：兩造就系爭土地有無成立不定期租賃關係
    ？茲析述如下：
  一被告乙○○○主張其係基於租賃關係占用系爭土地中之973
    、974 地號兩筆土地乙節，無非以：上開二筆土地，原告前
    於58年間即出租予訴外人張東海使用，張東海承租後旋即在
    同段974 地號土地上興建屋房（門牌：北港鎮○○路12號，
    經整編後現為：北港鎮○○路48號）以供居住；另訴外人蔡
    文卿（即張東海之次子）則於68年間經原告及張東海之同意
    在同段973 地號土地上興建房屋（門牌：北港鎮○○街1 號
    ）使用。71年9 月16日上揭二人即將前開二棟建物贈與予伊
    ，張東海乃於71年底將上開二筆土地之承租權轉讓與伊，且
    經通知原告，獲得原告首肯云云為其論據；併提出65－67年
    度租金收據影本3 紙（見卷內第48－50頁）、68－71年度地
    稅收據【張東海】影本1 紙（見卷內第51頁）、72－81年度
    土地使用補償金收據影本2 紙（見卷內第98頁）、營建使用
    執照影本1 紙（見卷內第52頁）、門牌證明書影本1 份（見
    卷內第122 頁）、雲林縣政府建設局建造執照影本1 份（見
    卷內第126 頁）、建築改良物贈與所有權移轉契約書影本2
    份等件（見卷內第124 、127 頁）為佐。惟觀諸：
    (一)被告所提出之上開「營建使用執照」及「門牌證明書」等
      二份文件（見卷內第52頁、第122 頁），固可證明門牌雲
      林縣北港鎮○○路48號建物（占用基地同段974 地號土地
      ）乃為訴外人張東海所起造；然上開營建使用執照係雲林
      縣政府於【58年6 月2 日】所核發，張東海當其時究依何
      種權源得在原告之974 地號土地上興建屋房（諸如：租賃
      、使用借貸‧‧‧等法律關係俱屬可能），是僅由上開使
      用執照文件尚難憑認。職故，被告乙○○○據此空言系爭
      土地中之974 地號土地為訴外人張東海於【58年間】即向
      原告所租用云云，即非可採。
    (二)其次，被告所提出之「65－67年度租金收據」等三紙文件
      （見卷內第48－50頁）其內固均記載：「茲收到向敝堂租
      用厝地租金‧‧‧無訛；租用厝地明細如左：張東海民生
      路125 坪、張蔡蕊興南街1 號35.6坪、甲○○興南街3 號
      、乙○○○30.41 坪」等語。而由此3 份文件所載內容，
      固可證明訴外人張東海於65－67年間曾向原告租用民生路
      125 坪土地，然張東海向原告所租用之民生路125 坪土地
      ，是否包含系爭土地中之974 地號土地？僅由上揭3 紙租
      金收據文義尚難憑認。此外，參諸系爭土地中之974 地號
      土地前於《58年間》即為張東海興建門牌雲林縣北港鎮○○路48號建物所占用等情，業已詳述如上；茍若張東海向
      原告所承租之民生路125 坪土地，亦包括上揭974 地號土
      地，則58年至64年間，被告亦應執有前揭期間（即58年－
      64年）之租金收據始符情理，惟被告乙○○○迄未能提出
      張東海於58年間曾向原告租用系爭土地中之974 地號土地
      及繳租之證明，則僅憑上揭《65－67年度》租金收據亦難
      證明訴外人張東海於《58年間》確曾向原告租用系爭土地
      中之974 地號土地。
    (三)又，被告提出之「68－71年度地稅收據」一紙文件（見卷
      內第51頁）其內僅記載：「新台幣395,392 元‧‧‧地稅
      自68年1 月起至71年12月止之稅款‧‧‧張東海居士台鑒
      」等語。由上揭文件內容觀之，固可證明張東海於72年5
      月17日曾向原告繳交上揭款項等情屬實；然上揭款項是否
      係租金？是否係張東海向原告租用系爭土地中之974 地號
      土地之對價？僅依上開文件內容亦尚難憑認。職故，被告
      欲以上開地稅收據反證訴外人張東海前於58年間即與原告
      就系爭土地中之974 地號土地成立租地建屋契約云云，容
      有疑義，自不足取。
    (四)再者，被告提出之「雲林縣政府建設局建造執照」1 份（
      見卷內第126 頁），固可證明門牌雲林縣北港鎮○○街1
      號建物（占用基地同段973 地號土地）乃為訴外人蔡文卿
      所起造；然上開建造執照係雲林縣政府於【68年1 月13日
      】所核發，《蔡文卿》當其時究基於何種權源得在原告之
      973 地號土地上興建屋房（諸如：租賃、使用借貸‧‧‧
      等法律關係俱屬可能），故僅由上開文件亦難憑認。從而
      ，被告乙○○○據此空言辯稱上揭973 地號土地為訴外人
      《張東海》於58年間向原告所租用云云，自非可採。
    (五)另，被告提出之「72－81年度土地使用補償金收據」等二
      紙文件（見卷內第98頁）其上僅分別記載：「茲收到300,
      080 元整，自72年起至81年止‧‧‧乙○○○居士台鑒」
      及「茲收到596,232 元整，自72年起至81年止‧‧‧乙○○○居士台鑒」等語。由上揭文件內容觀之，原告於出具
      上揭收據予被告乙○○○時，刻意將收據中之「租金」字
      樣刪除，只保留土地使用補償金字樣，足見被告乙○○○
      於82年6 月20日向原告所繳交之上揭款項應非租金等情至
      灼。職故，被告主張上開二紙收據所示之款項係租金，且
      渠等雙方間就系爭土地中之973 、974 地號兩筆土地有不
      定期租賃關係云云，顯非有理。此外，被告固亦辯稱：原
      告所簽發之給付土地使用補償金收據，係渠等使用上揭土
      地之對價，不問其名稱為何，皆為租賃云云。惟按稱租賃
      者，謂當事人約定，一方以物租與他方使用、收益，他方
      支付租金之契約，民法第421 條第1 項定有明文。是當事
      人所支付者是否係租金？應以其支付是否為使用租賃物之
      對價而定，苟當事人【合意】以此等給付作為使用租賃物
      之對價，即應屬租金，不論其約定之名稱為何（最高法院
      46年台上字第519 號判例可參），而應成立租賃關係；反
      之，當事人並未合意以此等給付作為使用其物之對價，自
      不能因當事人一方曾收受他方所給付占用其物之賠償或返
      還占用其物之不當利得，遂認該等賠償或返還不當利得亦
      為屬租金性質。本件被告既認其於82年6 月20日向原告所
      繳交之上揭款項係租金，自應證明其所為上開給付曾與原
      告達成係作為使用上揭973 、974 地號兩筆土地之對價合
      意，惟被告迄未能舉證證明有與原告達成合意以其所交付
      之上揭補償金係作為租金之用。職故，被告欲以上開土地
      使用補償金收據反證其與原告就系爭土地中之973 、974
      地號土地成立租地建屋契約云云，亦非有據（蓋補償金亦
      有可能係無權占用他人土地之賠償款），尚不足取。
    (六)綜上，被告乙○○○所提出之上開各份文件俱不足證明訴
      外人張東海前於《58年間》曾向原告租用上揭973 、974
      地號兩筆土地以供建屋，則其主張訴外人張東海前於71年
      底已將上開二筆土地之租地建屋承租權轉讓與伊云云，已
      無可採。況依債權之性質，不得讓與者，債權人不得將債
      權讓與第三人，民法第294 條第1 項第1 款定有明文。租
      賃關係之成立，係以出租人與承租人間之信賴為其基礎，
      承租人租賃權性質上不得讓與，除當事人間有得自由轉讓
      之特約，或經出租人之同意外，承租人並不得將租賃權讓
      與第三人。本件被告乙○○○除無法證明訴外人張東海前
      於58年間曾與原告就系爭土地中之973 、974 地號兩筆土
      地成立租地建屋契約外，即或其主張訴外人張東海前於71
      年底，經原告同意已將上開二筆土地之租地建屋承租權轉
      讓與伊等情，亦為原告所否認，被告復未能舉證以明確有
      轉讓行為及原告同意之事實，則其主張因訴外人張東海之
      轉讓而繼受取得上揭973 、974 地號兩筆土地之租地建屋
      契約云云，揆諸前揭規定，亦屬無據。
  二被告丁○○○主張其係基於租賃關係占用系爭土地中之936
    、936 －1 、937 、938 、938 －1 地號等五筆土地乙節，
    無非以：上開五筆土地，原告前於58年間即出租予訴外人張
    東海使用，張東海承租後旋即同意被告甲○○在同段938 、
    938 －1 地號等二筆土地興建房屋（門牌：北港鎮○○街2
    號）使用；另同段936 、936 －1 （民生路44號）、937 （
    民生路46號）地號等三筆土地亦經張東海及原告同意伊亡夫
    張文讚在上建屋使用。嗣甲○○將前揭門牌北港鎮○○街2
    號房屋贈與伊，另訴外人張東海於71年底復將上開五筆土地
    之承租權轉讓與伊先夫張文讚，且經通知原告，獲得原告首
    肯，嗣張文讚於94年7 月4 日亡故，前揭門牌：北港鎮○○
    路44號（占用基地同段936 、936 －1 地號）、同鎮○○路
    46號（占用基地同段937 地號）二棟建物，及上揭五筆土地
    之租賃權乃為伊所繼承云云為其論據；並經其提出65－67年
    度租金收據影本3 紙（見卷內第48－50頁）、68－71年度地
    稅收據【甲○○】影本1 紙（見卷內第51頁）、營建使用執
    照影本1 紙（見卷內第52頁）、72－82年度土地使用補償金
    收據影本1 紙（見卷內第99頁）、戶籍謄本影本1 份（見卷
    內第100 頁）為佐。惟觀諸：
    (一)被告所提出之上開「營建使用執照」文件（見卷內第52頁
      頁），固可證明門牌雲林縣北港鎮○○街2 號建物（占用
      基地同段938 、938 －1 地號土地）乃為被告甲○○所起
      造；然上開營建使用執照係雲林縣政府於【58年6 月2 日
      】所核發，被告《甲○○》當其時究依何種權源（諸如：
      租賃、使用借貸‧‧‧等法律關係俱屬可能）而得在原告
      之上揭938 、938 －1 地號土地上興建屋房，僅由上開使
      用執照文件尚難憑認。職故，被告丁○○○據此主張系爭
      土地中之938 、938 －1 地號土地為訴外人《張東海》於
      58年間向原告所租用云云，即非可採。
    (二)其次，被告所提出之「65－67年度租金收據」等三紙文件
      （見卷內第48－50頁）其內固均記載：「茲收到向敝堂租
      用厝地租金‧‧‧無訛；租用厝地明細如左：張東海民生
      路125 坪、張蔡蕊興南街1 號35.6坪、甲○○~s2;興南街3 號~s1;
      、乙○○○30.41 坪」等語。而由此3 份文件內容觀之，
      固可推斷被告甲○○前於65－67年間曾向原告租用興南街
      3 號建物基地，然甲○○曾否向原告租用興南街2 號建物
      基地（即同段938 、938 －1 地號土地）？僅由上揭3 紙
      租金收據文義尚難憑認。至訴外人張東海向原告所租用之
      民生路125 坪土地，是否包含系爭土地中之936 、936 －
      1 、937 地號等三筆土地？僅由上揭3 紙租金收據文義亦
      無法認定。惟茍若張東海向原告所承租之民生路125 坪土
      地其內，亦包括上揭936 、936 －1 、937 地號等三筆土
      地，則58年至64年間，被告亦應執有前揭期間（即58年－
      64年）之租金收據始符情理，惟被告丁○○○迄未能提出
      張東海於58年間曾向原告租用上開936 、936 －1 、937
      、938 、938 －1 地號等五筆土地及繳租相關之證明，故
      僅憑上揭《65－67年度》租金收據亦難認定訴外人張東海
      於《58年間》確曾向原告租用前揭936 、936 －1 、937
      、938 、938 －1 地號等五筆土地。
    (三)又，被告提出之「68－71年度地稅收據」（見卷內第51頁
      ）其內記載：「新台幣70,400元‧‧‧地稅自68年1 月起
      至71年12月止之稅款‧‧‧，右記之金額是~s2;興南街2 號~s1;地
      租金‧‧‧，甲○○居士台鑒」等語。由上揭地稅收據文
      件所載內容觀之，固可證明甲○○於《68年至71年》間曾
      向原告租用前揭938 、938 －1 地號土地（即門牌雲林縣
      北港鎮○○街2 號建物基地），並於72年4 月29日向原告
      繳交上揭基地租金等情屬實。惟嗣後甲○○將前揭門牌北
      港鎮○○街2 號房屋贈與被告丁○○○（此部分為被告丁○○○所自認）時，甲○○有否經原告同意連同上揭土地
      租約併同讓與被告丁○○○，迄未見被告丁○○○主張並
      舉證以明，則被告丁○○○徒憑前述地稅收據空言主張其
      就上揭938 、938 －1 地號土地與原告有不定期租約云云
      ，顯無可取。況基於債權相對性，被告甲○○於《68年至
      71年》間縱曾向原告租用前揭938 、938 －1 地號土地，
      在甲○○將上開基地租約讓與被告丁○○○前，丁○○○
      亦尚不得主張其為上揭土地租約繼受人。
    (四)再者，被告提出之「72－82年度土地使用補償金收據」（
      見卷內第99頁）其上記載：「茲收到921,660 元整，自72
      年起至82年止‧‧‧張文讚居士台鑒」等語。由上揭文件
      內容觀之，原告於出具上揭土地使用補償金收據予被告丁○○○之亡夫張文讚時，刻意將收據中之「租金」字樣刪
      除，只保留土地使用補償金字樣，足見張文讚於83年7 月
      15日向原告所繳交之上揭款項應非租金等情至灼。職故，
      被告主張上開收據所示之款項係租金，且渠等雙方間就系
      爭土地中之936 、936 －1 、937 、938 、938 －1 地號
      等五筆土地有不定期租賃關係云云，顯非有理。此外，被
      告固亦辯稱：原告所簽發之給付土地使用補償金收據，係
      渠等使用上揭土地之對價，不問其名稱為何，皆為租賃云
      云。惟按當事人所支付者是否係租金？應以其支付是否為
      使用租賃物之對價而定，並以經當事人之合意為斷，業經
      敘明於上。本件被告丁○○○既認其亡夫張文讚於83年7
      月15日向原告所繳交之上揭款項係租金，自應證明張文讚
      所為上開給付曾與原告達成係作為使用上揭936 、936 －
      1 、937 、938 、938 －1 地號等五筆土地之對價合意，
      惟被告迄未能舉證證明其亡夫張文讚有與原告達成合意以
      其所交付之上揭補償金係作為租金之用。職故，被告丁○○○欲以上開土地使用補償金收據反證其亡夫張文讚與原
      告就系爭土地中之936 、936 －1 、937 、938 、938 －
      1 地號土地成立租地建屋契約，並為其所繼承云云，亦非
      有據，尚不足取。
    (五)綜上，被告丁○○○所提出之上開文件俱不足證明訴外人
      張東海前於58年間曾向原告租用系爭土地中之936 、936
      －1 、937 、938 、938 －1 等五筆土地以供建屋，則其
      主張訴外人張東海前於71年底已將上開五筆土地之租地建
      屋承租權轉讓與伊亡夫張文讚云云，已無可採。況租賃關
      係之成立，係以出租人與承租人間之信賴為其基礎，原則
      上，承租人非經出租人之同意，不得擅將租賃權讓與第三
      人，業已敘明在前。本件被告丁○○○除無法證明訴外人
      張東海前於58年間曾與原告就系爭土地中之936 、936 －
      1 、937 、938 、938 －1 地號等五筆土地成立租地建屋
      契約外，即或其主張訴外人張東海前於71年底，業經原告
      同意已將上開五筆土地之租地建屋承租權轉讓與被告丁○○○亡夫張文讚等情，亦為原告所否認，被告復未能舉證
      以明，則被告丁○○○空言主張其已繼受取得訴外人張東
      海與原告就上開936 、936 －1 、937 、938 、938 －1
      地號等五筆土地所成立之租地建屋契約云云，揆諸前揭規
      定，亦屬無據。
  三被告甲○○主張其係基於租賃關係占用系爭土地中之934 、
    935 、976 地號等三筆土地乙節，無非以：上開三筆土地，
    原告前於58年間即出租予訴外人張東海使用，迨至71年底張
    東海復將上開三筆土地之承租權轉讓與伊，且經通知原告，
    獲得原告首肯，伊乃占用上揭三筆土地使用迄今云云為其論
    據；併提出65－67年度租金收據影本3 紙（見卷內第48－50
    頁）、72－82年度土地使用補償金收據影本1 紙（見卷內第
    102 頁）等件為佐。惟觀諸：
    (一)被告所提出之「65－67年度租金收據」等三紙文件（見卷
      內第48－50頁）其內固均記載：「茲收到向敝堂租用厝地
      租金‧‧‧無訛；租用厝地明細如左：張東海民生路125
      坪、張蔡蕊興南街1 號35.6坪、甲○○興南街3 號、乙○○○30.41 坪」等語。而由此3 份文件內容觀之，固可推
      斷被告甲○○前於65－67年間曾向原告租用興南街3 號建
      物基地，然甲○○曾否向原告租用上揭934 、935 、976
      地號等三筆土地？僅由上揭3 紙租金收據文義尚難憑認。
      至訴外人張東海向原告所租用之民生路125 坪土地，是否
      包含系爭土地中之934 （即門牌民生路40號建物基地）、
      935 （即門牌民生路42號建物基地）、976 （即門牌民生
      路52號建物基地）地號等三筆土地？第由上揭3 紙租金收
      據文義亦無法認定。惟茍若張東海向原告所承租之民生路
      125 坪土地其內，亦包括上揭934 、935 、976 地號等三
      筆土地，則58年至64年間，被告亦應執有前揭期間（即58
      年－64年）之租金收據始符情理，但被告甲○○迄未能提
      出張東海於58年間曾向原告租用上開934 、935 、976 地
      號等三筆土地及繳租之證明，則僅憑上揭《65－67年度》
      租金收據亦難認定訴外人張東海於《58年間》確曾向原告
      租用前揭934 、935 、976 地號等三筆土地。
    (二)其次，被告提出之「72－82年度土地使用補償金收據」（
      見卷內第102 頁）其上記載：「茲收到646,120 元整，自
      72年起至82年止‧‧‧甲○○居士台鑒」等語。由上揭文
      件內容觀之，原告於出具上揭收據予被告甲○○時亦刻意
      將收據中之「租金」字樣刪除，只保留土地使用補償金字
      樣，足見甲○○於83年7 月15日向原告所繳交之上揭款項
      應非租金等情至灼。職故，被告甲○○主張上開收據所示
      之款項係租金，且渠等雙方間就系爭土地中之934 、935
      、976 地號等三筆土地有不定期租賃關係云云，顯非有理
      。此外，被告固亦辯稱：原告所簽發之給付土地使用補償
      金收據，係渠等使用上揭土地之對價，不問其名稱為何，
      皆為租賃云云。惟按當事人所支付者是否係租金？應以其
      支付是否為使用租賃物之對價而定，並以經當事人之合意
      為斷，業經敘明於上。本件被告甲○○既認其於83年7 月
      15日向原告所繳交之上揭款項係租金，自應證明其所為上
      開給付曾與原告達成係作為使用上揭934 、935 、976 地
      號等三筆土地之對價合意，惟被告迄未能舉證證明有與原
      告達成合意以其所交付之上揭補償金係作為租金之用。職
      故，被告欲以上開土地使用補償金收據反證其與原告就系
      爭土地中之934 、935 、976 地號土地成立租地建屋契約
      云云，亦非有據，尚不足取。
    (三)綜上，被告甲○○所提出之上開文件俱不足證明訴外人張
      東海前於58年間曾向原告租用系爭土地中之934 、935 、
      976 地號等三筆土地以供建屋，則其主張訴外人張東海前
      於71年底已將上開三筆土地之租地建屋承租權轉讓與伊云
      云，已無可採。況租賃關係之成立，係以出租人與承租人
      間之信賴為其基礎，原則上，承租人非經出租人之同意，
      不得擅將租賃權讓與第三人，業已敘明在前。本件被告甲○○除無法證明訴外人張東海前於58年間曾與原告就系爭
      土地中之934 、935 、976 地號等三筆土地成立租地建屋
      契約外，即或其主張訴外人張東海前於71年底，業經原告
      同意已將上開三筆土地之租地建屋承租權轉讓與伊等情，
      亦為原告所否認，被告復未能舉證以實，則被告甲○○空
      言主張其已繼受取得訴外人張東海與原告就上開934 、93
      5 、976 地號等三筆土地所成立之租地建屋契約云云，揆
      諸前揭規定，亦屬無據，不足採信。
  四被告丙○○主張其係基於租賃關係占用系爭土地中之969 地
    號土地乙節，無非以：上開土地，原告前於58年間即出租予
    訴外人張東海使用，迨至71年底張東海復將上開土地之承租
    權轉讓與伊，且經通知原告，獲得原告首肯，伊乃占用上揭
    土地使用迄今云云為其論據；併提出65－67年度租金收據影
    本3 紙（見卷內第48－50頁）、72－81年度土地使用補償金
    收據影本1 紙（見卷內第101 頁）等件為佐。惟觀諸：
    (一)被告所提出之「65－67年度租金收據」等三紙文件（見卷
      內第48－50頁）其內固均記載：「茲收到向敝堂租用厝地
      租金‧‧‧無訛；租用厝地明細如左：張東海民生路125
      坪、張蔡蕊興南街1 號35.6坪、甲○○興南街3 號、乙○○○30.41 坪」等語。而由此3 份文件內容觀之，不論被
      告丙○○或訴外人張東海俱未有向原告租用門牌北港鎮○○街9 號房屋所坐落之基地（即同段969 地號）之記載，
      被告丙○○徒憑上揭「租金收據」空言主張訴外人張東海
      前於58年間曾向原告租用前揭969 地號土地，已無可採。
    (二)其次，被告丙○○提出之「72－81年度土地使用補償金收
      據」（見卷內第101 頁）其上記載：「茲收到250,000 元
      整，自72年起至81年止‧‧‧丙○○居士台鑒」等語。由
      上揭文件內容觀之，原告於出具上揭收據予被告丙○○時
      亦刻意將收據中之「租金」字樣刪除，只保留土地使用補
      償金字樣，足見丙○○於82年6 月20日向原告所繳交之上
      揭款項應非租金等情至灼。職故，被告丙○○主張上開收
      據所示之款項係租金，且渠等雙方間就系爭土地中之969
      地號土地有不定期租賃關係云云，顯非有理。此外，被告
      固亦辯稱：原告所簽發之給付土地使用補償金收據，係渠
      等使用上揭土地之對價，不問其名稱為何，皆為租賃云云
      。惟按當事人所支付者是否係租金？應以其支付是否為使
      用租賃物之對價而定，並以經當事人之合意為斷，業經敘
      明於上。本件被告丙○○既認其於82年6 月20日向原告所
      繳交之上揭款項係租金，自應證明其所為上開給付曾與原
      告達成係作為使用上揭969 地號土地之對價合意，惟被告
      迄未能舉證證明其所交付之上揭補償金係作為租金之用。
      職故，被告欲以上開土地使用補償金收據反證其與原告就
      系爭土地中之969 地號土地成立租地建屋契約云云，亦非
      有據，尚不足取。
    (三)綜上，被告丙○○所提出之上開文件俱不足證明訴外人張
      東海前於58年間曾向原告租用系爭土地中之969 地號土地
      以供建屋，則其主張訴外人張東海前於71年底已將上開土
      地之租地建屋承租權轉讓與伊云云，已無可採。況租賃關
      係之成立，係以出租人與承租人間之信賴為其基礎，原則
      上，承租人非經出租人之同意，不得擅將租賃權讓與第三
      人，業已敘明在前。本件被告丙○○除無法證明訴外人張
      東海前於58年間曾與原告就系爭土地中之969 地號土地成
      立租地建屋契約外，即或其主張訴外人張東海前於71年底
      ，業經原告同意已將上開土地之租地建屋承租權轉讓與伊
      等情，亦為原告所否認，被告復未能舉證以實，則被告丙○○空言主張其已繼受取得訴外人張東海與原告就上開96
      9 地號土地所成立之租地建屋契約云云，揆諸前揭規定，
      亦屬無據，不足採信。
  五按無法律上原因而受利益，致他人受損害者，應返還其利益
    。不當得利之受領人其所受利益依其性質或其他情形不能返
    還者，應償還其價額；民法第179 條前段、第181 條但書分
    別定有明文。又無權占用他人之土地者有獲得相當於租金之
    利益，為社會通常之觀念（最高法院61年台上字第1695號判
    例意旨可參）。次按租用基地建築房屋，其地租依土地法第
    105 條規定準用同法第97條所定城市地方房屋之租金標準，
    即以不超過土地申報價額年息百分之十為限。又舉辦規定地
    價或重新規定地價時，土地所有權人未於公告期間申報地價
    者，以公告地價百分之八十為其申報地價，平均地權條例第
    16條亦有明文規定。惟計算基地租金之數額，除以基地申報
    地價為基礎外，尚須斟酌基地之位置，工商業繁榮之程度，
    承租人利用基地之經濟價值及所受利益等項，並與鄰地租金
    相比較，以為決定，並非必達申報地價年息百分之十之最高
    額。本案系爭土地中之973 、974 地號等二筆土地為被告乙○○○之建物所占用，其中936 、936 －1 、937 、938 、
    938 －1 地號等五筆土地為被告丁○○○之建物占用，其中
    969 地號土地為被告丙○○之建物占用，其中934 、935 、
    976 地號等三筆土地則為被告甲○○之建物所占用。被告等
    對系爭土地復無占有權源，已敘明如上，即無法律上原因，
    可能獲得相當於租金之利益。從而，原告依民法第179 條規
    定，請求被告等分別返還五年來相當於租金之利益，於法固
    屬有據。惟尚應斟酌被告等人占用系爭土地所受利益之數額
    ，以定渠等應返還之金額。
    (一)查，系爭土地雖鄰近北港鎮朝天宮商圈，附近並有市場，
      生活機能佳，商業交易熱絡，惟系爭土地之申報地價，其
      中934 、935 、936 、936 －1 、937 、938 、938 －1
      、973 、974 、97 6地號等10筆土地於89年7 月、93年1
      月、96年1 月依序分別為15,840元、11,760元、9,280 元
      ；另筆969 地號土地於上揭三年度之申報地價則分別為8,
      400 元、7,040 元、4,800 元，逐年呈下降趨勢，顯見北
      港朝天宮商圈不復往日繁華，此外參酌原告向被告等收取
      占用系爭土地《72－81年度》補償金數額及近年物價波動
      指數，認原告之請求以依被告渠等所占用土地之申報地價
      5% 計算為合理。
    (二)職故：
      1.被告乙○○○占用之上開973 、974 地號等二筆土地面
        積合計為290.8 平方公尺，自92年1 月1 日起至95年12
        月31日止，以上揭二筆土地之申報地價5%計算，乙○○○應給付原告相當於租金之利益為743,285 元【計算式
        ：15,840×290.8 ×5%（此部分為92年度）＋11,760×
        290.8 ×5%×3 （此部分為93至95年度）＝743,285 】
        ，經扣除之前已給付之52,097元，尚應給付原告691,18
        8 元。另自96年1 月1 日起至返還所占用土地之日止，
        應按月給付原告11,244元【計算式：9,280 ×290.8 ×
        5%÷12＝11,2 44 ，元以下四捨五入】。
      2.被告丁○○○占用之上開936 、936 －1 、937 、938
        、938 －1 地號等五筆土地面積合計為259.09平方公尺
        ，故自92年1 月1 日起至95年12月31日止，以上揭五筆
        土地之申報地價5%計算，丁○○○應給付原告相當於租
        金之利益為662,234 元【計算式：15,840×259.09×5%
        （此部分為92年度）＋11,760×259.09×5%×3 （此部
        分為93至95年度）＝662,234 】，經扣除之前已給付之
        44,043元，尚應給付原告618,191 元。另自96年1 月1
        日起至返還所占用土地之日止，應按月給付原告10,018
        元【計算式：9,280 ×259.09×5%÷12＝10,018，元以
        下四捨五入】。
      3.被告丙○○占用之上開969 地號土地面積為106.49平方
        公尺，故自92年1 月1 日起至95年12月31日止，以該筆
        土地之申報地價5%計算，丙○○應給付原告相當於租金
        之利益為157,179 元【計算式：8,400 ×106.49×5%（
        此部分為92年度）＋7,040 ×106.49×5%×3 （此部分
        為93至95年度）＝157,179 】。另自96年1 月1 日起至
        返還所占用土地之日止，應按月給付其2,130 元【計算
        式：4,800 ×106.49×5%÷12＝2,130 ，元以下四捨五
        入】。
      4.被告甲○○占用之上開934 、935 、976 地號三筆土地
        面積合計為148.54平方公尺，故自92年1 月1 日起至95
        年12月31日止，以上開三筆土地申報地價5%計算，甲○○應給付原告相當於租金之利益為379,668 元【計算式
        ：15,840×148.54×5%（此部分為92年度）＋11,760×
        148.54×5%×3 （此部分為93至95年度）＝379,668 】
        ，經扣除之前已給付之33,785元，尚應給付原告345,88
        3 元。另自96年1 月1 日起至返還所占用土地之日止，
        應按月給付原告5,744 元【計算式：9,280 ×148.54×
        5%÷12＝5,744 ，元以下四捨五入】。
  六原告在上開金額範圍內分別向被告請求給付相當於租金之不
    當利得，並請求被告給付自起訴狀繕本送達翌日即96年10月
    23 日 起至清償日止，按年利率百分之五計算之利息，於法
    自屬有理，應予准許，至逾此部分之請求為無理由，應予駁
    回。
  七兩造分別陳明願供擔保，聲請宣告假執行及免為假執行，就
    原告勝訴部分，經核於法均無不合，爰酌定相當之擔保金額
    併予宣告。至原告敗訴部分，其假執行之聲請已失所附麗，
    應予駁回。又兩造其餘攻擊防禦方法，經審酌後，因與本件
    判決之基礎無涉，並不影響判決之結果，故未一一論述，亦
    附此說明。
陸、結論：原告之訴為一部有理由，一部無理由，依民事訴訟法
    第78條、第79條、第85條第1 項後段、第390 條第2 項、第
    392 條第2 項，判決如主文。
中    華    民    國    97    年    3     月    18    日
                  民事第一庭    法  官  蔣得忠
以上正本係照原本作成
如對本判決上訴，須於判決送達後廿日內向本院提出上訴狀
中    華    民    國    97    年    3     月    18    日
                                書記官  賴成育


司法院資訊處製作；財團法人民間司法改革基金會備份。
